---
title: "Estudo de Caso 04"
author: "Alexandre Moraes Tannus e Sílvio R. Tassini Borges"
output: pdf_document
---
```{r, prog,echo=FALSE,warning=FALSE, autodep=TRUE, message=FALSE }
# 
# if (!require(GGally, quietly = TRUE)){
#       install.packages("GGally")
#       }
# if (!require(car, quietly = TRUE)){
#       install.packages("car")
#       }
# if (!require(lsr, quietly = TRUE)){
#       install.packages("lsr")
#       }
# if (!require(lmtest, quietly = TRUE)){
#       install.packages("lmtest")
#       }


  
library(GGally,quietly = T, warn.conflicts = F) 
library(car,quietly = T, warn.conflicts = F) 
library(lsr,quietly = T, warn.conflicts = F) 
library(lmtest, quietly = T, warn.conflicts = F)
library(multcomp, quietly=T, warn.conflicts = F)


## Estudo de caso 04 

alpha <- 0.1
delta <- 0.25
beta <- 0.20
a = 4

tau <- c(-3*delta/4,rep(delta/4,a-1))

vartau = var(tau)

dadosR1 <- read.csv("riser1.csv", header = T)

sigma <- sd(dadosR1$LogTTF)

power <- power.anova.test(groups=4,
                          between.var=vartau,
                          within.var=sigma^2,
                          sig.level=alpha,
                          power=(1-beta))


custo <- ceiling(power$n) *25000 * 4 - 250000
  
dados <- read.csv("1976-08-31_43_43_43_43.csv", header=T)

mean_risers <- aggregate(dados$LogTTF~dados$Riser, FUN = mean)
var_risers <- aggregate(dados$LogTTF~dados$Riser, FUN = mean)

levels(dados$Riser) = c("R1","R2", "R3","R4")

dados$Riser <- as.factor(dados$Riser)
dados$Riser <- relevel(dados$Riser, ref = "R1")

modelo <- aov(LogTTF~Riser, data = dados)

summary_model <- summary(modelo)

tukeytest <- TukeyHSD(modelo)                      

riser_1_dunnet <- glht(modelo, linfct = mcp(Riser = "Dunnet"))
riser_1_CI <- confint(riser_1_dunnet, level = 0.90)
# para analise exploratoria

attach(dados)
mediaRisers <- tapply(dados$LogTTF, Riser, mean)
sdRisers <- tapply(dados$LogTTF, Riser, sd)

#independencia
indep <- durbinWatsonTest(modelo)

#normalidade
normal <- tapply(dados$LogTTF, Riser, shapiro.test)

#homocedasticidade
hmcd <- fligner.test(LogTTF~Riser, data=dados)
```

##Sumário

Um fator importante na exploração de petróleo encontrado em superificies muito profundas é o transporte deste até a superfície. Para efetuar esse transporte são usados tubos, Risers, que obedecem determinada configuração capaz de suportar, dentre outras coisas, a pressão exercida pela coluna de água e desgate natural. Diante dessa situação um pesquisador deseja comparar os tubos disponíveis a fim de escolher aquele com a menor probabilidade de falhar no intervalo de 20 anos. Para tal trabalho o pesquisador decide que avaliar o tempo médio até ocorrer uma falha. 
Atualmente existe um tubo com certa configuração padrão e o pesquisador quer avaliar se as outras tres opções disponíveis têm um tempo médio até a falha maior que a atual.


### Número de amostras necessárias

Considerando as especificaçõeses do pesquisador, tais como poder de teste superior a 80% e nível de significancia igual a 10%, foi calculado a necessidade de `r ceiling(power$n)` observaçoes em cada novo *Riser*. Isto implica um custo adicional de $`r format(custo, scientifica=FALSE)`.

##Análise Exploratória dos dados

Em uma análise prévia dos dados é possível notar que as médias de todos os *Risers* são próximas, sendo a menor igual a `r round(min(mean_risers[,2]),4)` e a maior igual a `r round(max(mean_risers[,2]),4)` com variâncias entre `r round(min(var_risers[,2]),4)` e `r round(max(var_risers[,2]),4)`, conforme mostra o *boxplot*.

Utilizando testes estatísticos é possível determinar se estas variâncias possuem diferenças significativas que possam sugerir que um método é superior a outro.

```{r, echo=FALSE, fig.height=4, fig.width=4}

boxplot(dados$LogTTF~dados$Riser)
```


## Planejamento Experimental
O pesquisador esta interessado em saber se há um *Riser* melhor que o utilizado atualmente, para responder a pergunta de interesse o pesquisador primeiramente calculou o número de observações que seriam necessárias para conseguir responder com a confiança determinada. Nesse ponto é necessário pesar o custo de cada observação e se o valor final esta de acordo com a previsão da empresa. A fim de realizar os testes estatísticos o pesquisador definiu suas hipóteses:

$$
\begin{cases}
  H_0: & \tau_{i} = 0 \\ 
  H_1: & \exists \tau_{i} \neq 0
\end{cases}
$$

A hipótese nula é de que não há *Riser* com tempo médio de falha melhor que o atualmene em utilização.

##Validação do modelo

###Homocedasticidade
Efetuou-se o teste de *Fligner-Killeen* para avaliar se a variância em cada grupo era a mesma, contudo o resultado do referido teste resultou em um *valor-p* igual a `r round(hmcd$p.value,4)` que permite rejeitar a premissa de igualdade de variancias.

###Normalidade
A premissa de normalidade pode ser avaliada através do teste de *Shapiro-Wilk*. Utilizando as amostras obtidas para cada Riser, o resultado do teste não permite rejeitarmos a hipotese de normalidade para as amostras.


###Independência
Para avaliar a suposição de independência entre as observações foi realizado o teste de Durbin-Watson. O resultado foi um *p-valor* de $`r round(indep$p,4)`$, indicadivo de que as amostras podem ser tomadas como independentes.


## Análise Estatítica
Foi realizado um teste estatístico *F* que forneceu  um *p-valor* de $`r round(summary_model[[1]][[5]][1],4)`$ indicador que, para um nível de confiança de `r (1-alpha)*100`%, a hipótese nula não pode ser rejeitada.

```{r, echo=FALSE, fig.height=5, fig.width=5, fig.align='center'}

plot(riser_1_CI, xlab= "Tempo médio ate falha", cex.axis= 1.2,  cex= 2)
```

##Conclusão
Concluindo a análise estatística o pesquisador não obteve  evidências que permitissem escolher um *Riser* em detrimento de outro. Não foram detectadas diferenças siginificativas entre as médias dos tempos de falha entre os quatro métodos avaliados. É importante ressaltar que a desigualdade de variâncias entre as amostras coletadas em cada Riser apontada pelo teste *Fligner-Killeen* tem seu efeito negativo reduzido devido ao tamanho amostral dos grupos serem iguais.

