---
title: "Estudo de Caso 04"
author: "Alexandre Moraes Tannus e Sílvio R. Tassini Borges"
output: pdf_document
---
```{r, prog,echo=FALSE,warning=FALSE, autodep=TRUE, message=FALSE }
# 
# if (!require(GGally, quietly = TRUE)){
#       install.packages("GGally")
#       }
# if (!require(car, quietly = TRUE)){
#       install.packages("car")
#       }
# if (!require(lsr, quietly = TRUE)){
#       install.packages("lsr")
#       }
# if (!require(lmtest, quietly = TRUE)){
#       install.packages("lmtest")
#       }
library(GGally,quietly = T, warn.conflicts = F) 
library(car,quietly = T, warn.conflicts = F) 
library(lsr,quietly = T, warn.conflicts = F) 
library(lmtest, quietly = T, warn.conflicts = F)

## Estudo de caso 04 

alpha <- 0.05
delta <- 0.25
beta <- 0.20
a = 4

tau <- c(-3*delta/4,rep(delta/4,a-1))

vartau = var(tau)

dadosR1 <- read.csv("riser1.csv", header = T)

sigma <- var(dadosR1$LogTTF)

power <- power.anova.test(groups=4,
                          between.var=vartau,
                          within.var=sigma^2,
                          sig.level=alpha,
                          power=(1-beta))

dados <- read.csv("allRisers.csv", header = T)
dados$Riser <- factor(dados$Riser)
dados$Riser <- relevel(dados$Riser, ref = "Riser1")

modelo <- aov(LogTTF~Riser, data = dados)

                      
```

##Sumário

Um fator importante na exploração de petróleo encontrado em superificies muito profundas é o transporte deste até a superfície. Para efetuar esse transporte são usados tubos, Risers, que obedecem determinada configuração capaz de suportar, dentre outras coisas, a pressão exercida pela coluna de água e desgate natural. Diante dessa situação um pesquisador deseja comparar os tubos disponíveis a fim de escolher aquele com a menor probabilidade de falhar no intervalo de 20 anos. Para tal trabalho o pesquisador decide que avaliar o tempo médio até ocorrer uma falha. 
Atualmente existe um tubo com certa configuração padrão e o pesquisador quer avaliar se as outras tres opções disponíveis têm um tempo médio até a falha maior que a atual.


### Número de amostras necessárias

Considerando as especificaçõeses do pesquisador, tais como poder de teste superior a 80% e nível de significancia igual a 5%, foi calculado a necessidade de `r power$n` observaçoes em cada novo *Riser*. Isto implica um custo adicional de `r round(power$n * 25000)`.

##Análise Exploratória dos dados
Sumário dos dados coletados.
```{r, echo=FALSE, fig.height=4, fig.width=4, fig.align='center'}


```
## Planejamento Experimental
O pesquisador esta interessado em saber se h'a um *Riser* melhor que o utilizado atualmente, para responder a pergunta de interesse o pesquisador primeiramente calculou o número de observações que seriam necessárias para conseguir responder com a confiança determinada. Nesse ponto é necessário pesar o custo de cada observação e se o valor final esta de acordo com a previsão da empresa. Feito as observaçÕes, seguiu para análise 


##Validação do modelo

###Normalidade



###Independência



## Análise Estatítica

### Teste T








##Conclusão
