---
title: "Estudo de Caso 03"
author: "Alexandre Moraes Tannus e Sílvio R. Tassini Borges"
output: pdf_document
---
```{r, prog,echo=FALSE,warning=FALSE, autodep=TRUE, message=FALSE }

if (!require(GGally, quietly = TRUE)){
      install.packages("GGally")
      }
if (!require(car, quietly = TRUE)){
      install.packages("car")
      }
if (!require(lsr, quietly = TRUE)){
      install.packages("lsr")
      }
if (!require(lmtest, quietly = TRUE)){
      install.packages("lmtest")
      }
library(GGally,quietly = T, warn.conflicts = F) 
library(car,quietly = T, warn.conflicts = F) 
library(lsr,quietly = T, warn.conflicts = F) 
library(lmtest, quietly = T, warn.conflicts = F)

## Estudo de caso 03 

alpha <- 0.05
beta <- 0.90
d_star <- 3
dados <- read.csv("riverbio.csv")

colnames(dados)[1] <- "River"

dados[,4] <- dados$Downstream - dados$Upstream 
colnames(dados)[4] <- "Difference"

aggdataUpstream <- aggregate(Upstream~River, data = dados, FUN=mean )
aggdataUpstream[,3]="Up"
colnames(aggdataUpstream) <- c("River",  "Number", "Stream")
aggdataDownstream <- aggregate(Downstream~River, data = dados, FUN=mean )
aggdataDownstream[,3]="Down"
colnames(aggdataDownstream) <- c("River",  "Number", "Stream")

aggdata <- rbind(aggdataUpstream,aggdataDownstream)
diff_media <-aggregate(Difference~River, data = dados, FUN = "mean" )

# Perform paired t-test
t <- t.test(diff_media$Difference)

dp <- sd(diff_media$Difference)

p1 <- power.t.test(n = 7, 
                   sd = dp,
                   delta = d_star,
                   sig.level = 0.05, 
                   alternative = "two.sided")

ss <- power.t.test(power = beta, 
                   sd = sd(diff_media$Difference),
                   delta = d_star,
                   sig.level = alpha, 
                   alternative = "two.sided")

normal <- shapiro.test(diff_media$Difference)

indep <- dwtest(dados$Difference~dados$River)
```

##Sumário

Para avaliar o efeito do despejo de esgoto em rios um ecologista enviou alunos 
de pós graduação para examinar a diversidade de espécies de invertebrados nestes 
rios. Para tal fim os alunos coletaram amostras de 100 litros de água em pontos 
distantes de 100 metros do local de despejo, tanto acima como abaixo do local. 
Foram coletadas 10 amostras de 7 rios entre os meses de fevereiro e novembro, sendo 
uma amostra por mês. O interesse do pesquisador é saber se o despejo de esgoto
afeta o número médio de espécies presentes no rio.


##Análise Exploratória dos dados

Em uma análise prévia é possível notar que existe uma tendência de queda no número 
de espécies de invertebrados quando são comparadas as amostras coletadas acima do 
local de despejo de esgoto com as coletadas abaixo.

```{r, echo=FALSE, fig.height=2.8, fig.cap="Figura 1 - Número de espécies por rio"}
# Rio A
mes <- c("Fev", "Mar", "Abr", "Mai", "Jun", "Jul", "Ago", "Set", "Out", "Nov")

plot( x = 2:11, y=dados[dados$River=="A",2], col = "red", 
      type = 'l', xlab = "", ylab="", 
      main = "Rio A",
      ylim=c(0,max(dados[,2:3])))
par(new=T)
plot( x = 2:11, y=dados[dados$River=="A",3], col = "blue", 
      type = 'l', xlab = "Mês", ylab="Número de espécies", 
      ylim=c(0,max(dados[,2:3])))
legend('bottomright', c("Acima","Abaixo") , 
       lty=1, col=c('red', 'blue'), bty='n', cex=.75)
# Rio B
plot( x = 2:11, y=dados[dados$River=="B",2], col = "red", 
      type = 'l', xlab = "", ylab="", 
      main = "Rio B",
      ylim=c(0,max(dados[,2:3])))
par(new=T)
plot( x = 2:11, y=dados[dados$River=="B",3], col = "blue", 
      type = 'l', xlab = "Mês", ylab="Número de espécies", 
      ylim=c(0,max(dados[,2:3])))
legend('bottomright', c("Acima","Abaixo") , 
       lty=1, col=c('red', 'blue'), bty='n', cex=.75)
# Rio C
plot( x = 2:11, y=dados[dados$River=="C",2], col = "red", 
      type = 'l', xlab = "", ylab="", 
      main = "Rio C",
      ylim=c(0,max(dados[,2:3])))
par(new=T)
plot( x = 2:11, y=dados[dados$River=="C",3], col = "blue", 
      type = 'l', xlab = "Mês", ylab="Número de espécies", 
      ylim=c(0,max(dados[,2:3])))
legend('topright', c("Acima","Abaixo") , 
       lty=1, col=c('red', 'blue'), bty='n', cex=.75)
# Rio D
plot( x = 2:11, y=dados[dados$River=="D",2], col = "red", 
      type = 'l', xlab = "", ylab="", 
      main = "Rio D",
      ylim=c(0,max(dados[,2:3])))
par(new=T)
plot( x = 2:11, y=dados[dados$River=="D",3], col = "blue", 
      type = 'l', xlab = "Mês", ylab="Número de espécies", 
      ylim=c(0,max(dados[,2:3])))
legend('topright', c("Acima","Abaixo") , 
       lty=1, col=c('red', 'blue'), bty='n', cex=.75)
# Rio E
plot( x = 2:11, y=dados[dados$River=="E",2], col = "red", 
      type = 'l', xlab = "", ylab="", 
      main = "Rio E",
      ylim=c(0,max(dados[,2:3])))
par(new=T)
plot( x = 2:11, y=dados[dados$River=="E",3], col = "blue", 
      type = 'l', xlab = "Mês", ylab="Número de espécies", 
      ylim=c(0,max(dados[,2:3])))
legend('bottomright', c("Acima","Abaixo") , 
       lty=1, col=c('red', 'blue'), bty='n', cex=.75)
# Rio F
plot( x = 2:11, y=dados[dados$River=="F",2], col = "red", 
      type = 'l', xlab = "", ylab="", 
      ylim=c(0,max(dados[,2:3])))
par(new=T)
plot( x = 2:11, y=dados[dados$River=="F",3], col = "blue", 
      type = 'l', xlab = "Mês", ylab="Número de espécies", 
      main = "Rio F",
      ylim=c(0,max(dados[,2:3])))
legend('bottomright', c("Acima","Abaixo") , 
       lty=1, col=c('red', 'blue'), bty='n', cex=.75)
# Rio G
plot( x = 2:11, y=dados[dados$River=="G",2], col = "red", 
      type = 'l', xlab = "", ylab="",
      main = "Rio G", 
      ylim=c(0,max(dados[,2:3])))
par(new=T)
plot( x = 2:11, y=dados[dados$River=="G",3], col = "blue", 
      type = 'l', xlab = "Mês", ylab="Número de espécies", 
      ylim=c(0,max(dados[,2:3])))
legend('topright', names(dados)[2:3] , 
       lty=1, col=c('red', 'blue'), bty='n', cex=.75)

```

## Planejamento Experimental

O objetivo do experimento é verificar se o despejo de esgoto em rios afeta o 
número médio de espécies. Visando realizar os testes estatísticos necessários foi
definida a hipótese nula de que não há diferença entre as médias das amostras 
obtidas acima do local de despejo com as coletadas abaixo desse local. Sendo assim, a hipótese 
alternativa é que tais médias sejam diferentes entre si.

$$
\begin{cases}
  H_0: & \mu_{D} = 0 \\
  H_1: & \mu_{D} \neq 0
\end{cases}
$$

Também foi definido um nível de significância de `r alpha*100`% ($\alpha=`r 
alpha`$) e uma diferença de no máximo `r d_star` espécies, $\delta^{*}$=`r d_star`. 

A estatística de teste é dada por:

$$
t_0=\frac{\overline d}{s_d/\sqrt(n)}
$$

onde $\overline d$ é a média das diferenças e $s_d$ o desvio padrão dessas diferencas.

A região de rejeição para o referido teste é $t_0>t_{\alpha/2,n-1}$ ou $t_0<t_{\alpha/2,n-1}$.

Para verificar 
posteriormente,caso necessário, se o número de observações foi o recomendado foi 
definida uma potência de teste de `r beta*100`%, $\beta = `r beta`$.

## Análise Estatítica

### Teste T
Foi realizado um teste T pareado e o valor *t* observado de `r t$statistic` , note que o valor é negativo porque a mudança média observada foi a redução de espécies. O teste forneceu um *p-valor* de `r t$p.value` 
indicador que, para um nível de confiança de `r (1-alpha)*100`%, a hipótese nula
não pode ser rejeitada
A média calculada foi de `r t$estimate`, com desvio padrão de `r round(dp,4)` e 
intervalo de confiança entre `r round(t$conf.int[[1]],4)` e 
`r round(t$conf.int[[2]],digits=4)`.

### Número de amostras necessárias

A potência do teste para as condições estabelecidas a fim de detectar uma diferença de $\delta^{*}=`r d_star`$ entre as hipóteses nula e alternativa foi estimada 
em `r round(p1$power*100,4)`%, dado $\alpha = `r alpha`$  e desvio padrão calculado de `r round(dp,4)` .

Para alcançar uma potência de $\beta = `r beta*100`$% seriam necessárias amostras de 
`r ceiling(ss$n)` rios. 

##Verificação das premissas

###Normalidade

A premissa de normalidade pode ser avaliada através do teste de Shapiro-Wilk. 
Utilizando as amostras obtidas, o resultado do teste foi um *p-valor* de 
`r round(normal$p.value,4)`, que indica que os dados seguem uma distribuição 
normal, como pode ser visto no gráfico.

```{r, echo=FALSE}

qqPlot(diff_media$Difference,
       pch=16,
       cex=1.5,
       las=1,
       ylab="Diferença entre medidas")

```


##Conclusão