---
title: "Estudo de Caso 03"
author: "Alexandre Moraes Tannus e Sílvio R. Tassini Borges"
output: pdf_document
---
```{r, prog,echo=FALSE,warning=FALSE, autodep=TRUE, message=FALSE }
# 
# if (!require(GGally, quietly = TRUE)){
#       install.packages("GGally")
#       }
# if (!require(car, quietly = TRUE)){
#       install.packages("car")
#       }
# if (!require(lsr, quietly = TRUE)){
#       install.packages("lsr")
#       }
# if (!require(lmtest, quietly = TRUE)){
#       install.packages("lmtest")
#       }
library(GGally,quietly = T, warn.conflicts = F) 
library(car,quietly = T, warn.conflicts = F) 
library(lsr,quietly = T, warn.conflicts = F) 
library(lmtest, quietly = T, warn.conflicts = F)

## Estudo de caso 03 

alpha <- 0.05
beta <- 0.90
d_star <- 1.5
dados <- read.csv("riverbio.csv")

colnames(dados)[1] <- "River"

dados[,4] <- dados$Downstream - dados$Upstream 
colnames(dados)[4] <- "Difference"

aggdataUpstream <- aggregate(Upstream~River, data = dados, FUN=mean )
aggdataUpstream[,3]="Up"
colnames(aggdataUpstream) <- c("River",  "Number", "Stream")
aggdataDownstream <- aggregate(Downstream~River, data = dados, FUN=mean )
aggdataDownstream[,3]="Down"
colnames(aggdataDownstream) <- c("River",  "Number", "Stream")

aggdata <- rbind(aggdataUpstream,aggdataDownstream)
diff_media <-aggregate(Difference~River, data = dados, FUN = "mean" )

aggdata$Stream<-as.factor(aggdata$Stream)
t<- t.test(Number~Stream,data=aggdata,paired=T)


dp <- sd(diff_media$Difference)

p1 <- power.t.test(n = 7, 
                   sd = dp,                   
                   delta = d_star, 
                   sig.level=alpha,
                   alternative = "two.sided")

ss <- power.t.test(power = beta, 
                   sd = dp,
                   delta = d_star,
                   sig.level = alpha, 
                   alternative = "two.sided")

normal <- shapiro.test(diff_media$Difference)

indep <- dwtest(dados$Difference~dados$River)

meses=c("Fev","Mar","Abr","Mai","Jun","Jul","Ago","Set","Out","Nov")
corBarras = c("white", "gray")
```

##Sumário

Para avaliar o efeito do despejo de esgoto em rios um ecologista enviou alunos 
de pós graduação para examinar a diversidade de espécies de invertebrados nestes 
rios. Para tal fim os alunos coletaram amostras de 100 litros de água em pontos 
distantes de 100 metros do local de despejo, tanto acima como abaixo do local. 
Foram coletadas 10 amostras de 7 rios entre os meses de fevereiro e novembro, sendo 
uma amostra por mês. O interesse do pesquisador é saber se o despejo de esgoto
afeta o número médio de espécies presentes no rio.


##Análise Exploratória dos dados

Em uma análise prévia é possível notar que existe uma tendência de queda no número 
de espécies de invertebrados quando são comparadas as amostras coletadas acima do 
local de despejo de esgoto com as coletadas abaixo .

Sumário dos dados coletados.
```{r, echo=FALSE, fig.height=4, fig.width=4}
summary(aggdata)

boxplot(dados$Upstream,dados$Downstream,
        ylab="No de Espécies",
        xlab="Ponto de retirada da amostra",
        main="Boxplot da diferença global",
        names=c("Antes","Depois"))
```

```{r, echo=FALSE, fig.height=2.5, fig.width=3}

rioa<-t(data.matrix(dados[dados$River=="A",2:3]))
colnames(rioa)<-meses
barplot(rioa, beside = T, col = corBarras,main="Rio A")
legend(x=1, y=40, xpd=TRUE, ncol=2, legend=c("Antes", "Depois"),fill=corBarras, bty="n")


rioa<-t(data.matrix(dados[dados$River=="B",2:3]))
colnames(rioa)<-meses
barplot(rioa, beside = T, col = corBarras,main="Rio B")
legend(x=1, y=28, xpd=TRUE, ncol=2, legend=c("Antes", "Depois"),fill=corBarras, bty="n")

rioa<-t(data.matrix(dados[dados$River=="C",2:3]))
colnames(rioa)<-meses
barplot(rioa, beside = T, col = corBarras,main="Rio C")
legend(x=1, y=20, xpd=TRUE, ncol=2, legend=c("Antes", "Depois"),fill=corBarras, bty="n")

rioa<-t(data.matrix(dados[dados$River=="D",2:3]))
colnames(rioa)<-meses
barplot(rioa, beside = T, col = corBarras,main="Rio D")
legend(x=1, y=8, xpd=TRUE, ncol=2, legend=c("Antes", "Depois"),fill=corBarras, bty="n")

rioa<-t(data.matrix(dados[dados$River=="E",2:3]))
colnames(rioa)<-meses
barplot(rioa, beside = T, col = corBarras,main="Rio E")
legend(x=1, y=36, xpd=TRUE, ncol=2, legend=c("Antes", "Depois"),fill=corBarras, bty="n")

rioa<-t(data.matrix(dados[dados$River=="F",2:3]))
colnames(rioa)<-meses
barplot(rioa, beside = T, col = corBarras,main="Rio F")
legend(x=1, y=28, xpd=TRUE, ncol=2, legend=c("Antes", "Depois"),fill=corBarras, bty="n")

rioa<-t(data.matrix(dados[dados$River=="G",2:3]))
colnames(rioa)<-meses
barplot(rioa, beside = T, col = corBarras,main="Rio G")
legend(x=1, y=22, xpd=TRUE, ncol=2, legend=c("Antes", "Depois"),fill=corBarras, bty="n")
```

## Planejamento Experimental

O objetivo do experimento é verificar se o despejo de esgoto em rios afeta o 
número médio de espécies. Visando realizar os testes estatísticos necessários foi
definida a hipótese nula de que não há diferença entre as médias das amostras 
obtidas acima do local de despejo com as coletadas abaixo desse local. Sendo assim, a hipótese 
alternativa é que tais médias sejam diferentes entre si.

$$
\begin{cases}
  H_0: & \mu_{D} = 0 \\ 
  H_1: & \mu_{D} \neq 0
\end{cases}
$$

Também foi definido um nível de significãncia de `r alpha*100`% ($\alpha=`r alpha`$) e uma diferença de no máximo `r d_star` espécies, $\delta^{*}$=`r d_star`. 
Uma vez que um mesmo individuo, no caso do estudo o rio, contribui com pares de amostras, coletadas antes e depois de um evento, a estatistica adequada para análise dos dados é o teste para amostras pareadas, pois é esperado que as observações no mesmo individuo sejam similares. É assumido, ainda, que as condiçoes sejam homogêneas, ou seja, que o material despejado contenha as mesmas caracterítiscas bioquimicas, que horário, tempo e outras condiçoes adversas tenham sido observadas durante a coleta de amostras. 

Sendo assim a estatística de teste escolhida é dada por:

$$
t_0=\frac{\overline d}{s_d/\sqrt(n)}
$$

onde $\overline d$ é a média das diferenças e $s_d$ o desvio padrão dessas diferencas.


Para verificar posteriormente, caso necessário, se o número de observações foi o recomendado foi definida uma potência de teste de `r beta*100`%, $\beta = `r beta`$.

##Validação do modelo

###Normalidade

A premissa de normalidade pode ser avaliada através do teste de Shapiro-Wilk. Utilizando as amostras obtidas, o resultado do teste foi um *p-valor* de $`r round(normal$p.value,4)`$, que indica que os dados seguem uma distribuição normal, como é visualizado no gráfico Q-Q plot.

```{r, echo=FALSE}

qqPlot(diff_media$Difference,
       pch=16,
       cex=1.5,
       las=1,
       ylab="Diferença entre medidas")

```

###Independência

Para avaliar a premissa de independência das variáveis foi realizado o teste de Durbin-Watson sobre a diferença entre as amostras obtidas acima e abaixo do local de despejo. O resultado foi um *p-valor* de $`r round(indep$p.value,4)`$, indicadito de que as amostras podem ser tomadas como independentes.

## Análise Estatítica

### Teste T
Foi realizado um teste T pareado e o valor *t* observado de `r round(t$statistic,4)`, note que o valor é negativo porque a mudança média observada foi a redução de espécies, fato corroborado pelo valor da média obtido, que foi de `r t$estimate`. O teste forneceu um *p-valor* de $`r round(t$p.value,4)`$ indicador que, para um nível de confiança de `r (1-alpha)*100`%, a hipótese nula não pode ser rejeitada.


### Número de amostras necessárias

A potência do teste para as condições estabelecidas a fim de detectar uma diferença de $\delta^{*}=$ `r d_star` entre as hipóteses nula e alternativa foi estimada em `r round(p1$power*100,4)` %, dado $\alpha$ = `r alpha`  e desvio padrão calculado de `r round(dp,4)` .

Para alcançar uma potência de $\beta = `r beta*100`$% no teste estatístico, seriam necessárias amostras de `r ceiling(ss$n)` rios.


##Conclusão
Em uma análise exploratória dos dados é possível identificar uma reduçao, ainda que pequena, no número de espécies presentes nos rios examinados após os pontos de despejo de esgoto, contudo, ao fim do teste estatístico, o pesquisador não obteve confirmação dessa hipótese, mas sim que não havia diferença entre o número de espécies. Tal resultado pode ser explicado pela baixa potencia que o teste apresentou e a necessidade de se coletar mais amostras. É importante ressaltar que há variáveis que não foram contempladas devido as premissas assumidas e não controlaveis. 
